臺灣桃園地方法院刑事交通事件裁定　　 95年度交聲字第109號
原處分機關　交通部公路總局新竹區監理所桃園監理站
異　議　人
即受處分人　甲○○
上列受處分人因違反道路交通管理處罰條例案件，對於交通部公
路總局新竹區監理所桃園監理站中華民國95年1 月12日桃監裁罰
字第裁52-D00000000號所為之處分不服（原舉發通知單號碼：桃
警交相字第D00000000 號），聲明異議，本院裁定如下：
    主  文
原處分撤銷。
甲○○汽車駕駛人，駕駛汽車不遵守道路交通標線之指示，處罰
鍰新臺幣玖佰元，並記違規點數壹點。
     理  由
一、原處分意旨略以：異議人即受處分人甲○○於民國94年5 月
    19日12時55分許，駕駛車牌號碼：7429-FR 號自用小客車行
    經臺15線40公里處，不遵守道路交通標線之指示，經照相採
    證後為桃園縣政府警察局交通隊於94年5 月31日填製桃警交
    相字第D00000000 號舉發違反道路交通管理事件通知單（下
    稱本件舉發單）移送原處分機關，原處分機關以異議人違反
    道路交通管理處罰條例第60條第2 項第3 款規定，於95年1
    月12日以桃監裁罰字第裁52-D00000000號裁決書裁處罰鍰新
    臺幣（下同）1,800 元。
二、異議人經本院傳喚未到，依其異議狀所載聲明異議意旨略以
    ：伊並未收到本件舉發單或任何通知，且原處分並未提出任
    何證據，況原舉發日期，伊記憶中並未使用上開車輛云云。
三、按白實線設於路口者，作為停止線，又駕駛人駕駛汽車，應
    遵守道路交通標誌、標線、號誌之指示，道路交通標誌標線
    號誌設置規則第149 條第1 款第3 目、道路交通安全規則第
    90條前段定有明文。又汽車駕駛人，駕駛汽車不遵守道路交
    通標線之指示，處汽車駕駛人900 元以上1,800 元以下罰鍰
    ，並記違規點數1 點，道路交通管理處罰條例第60條第2 項
    第3款、第63條第1 項第1 款亦有明文。
四、本件異議人經本院傳喚無正當理由未到，異議人所有上開車
    輛在上開時間路口號誌為紅燈時，確實已跨越路口前停止線
    ，有採證照片2 紙在卷可稽（相片上顯示之資料包括照相之
    年、月、日、時、紅綠燈顯示情形、車行速度等）。且依卷
    附採證照片之電腦紀錄所示，異議人所有上開車輛係在號誌
    轉換為紅燈後24.6秒時越過停止線時遭拍攝第1 張照片，而
    於遭拍攝第1 張採證照片後復以時速1 公里之速度前行，而
    於紅燈後25.6秒遭拍攝第2 張採證照片，顯見該車係於燈光
    號誌變換為紅燈後仍駛越停止線（依上開第2 張採證照片所
    示，上開車輛之時速僅1 公里而難逕認有闖越紅燈之違規情
    形），是確有不遵守道路交通標線（停止線）之指示之違規
    行為已堪認定。至異議人雖否認當天有使用上開車輛云云，
    惟異議人經本院合法傳喚既未遵期到庭，亦未向本院或原處
    分機關告知違規駕駛人以供調查，其空言否認，即難逕採。
五、本件舉發單經以郵寄方式送達「桃園縣龜山鄉○○○路○段
    326 號」，惟因「查無此人」遭退回，經桃園縣政府警察局
    復以94年7 月11日桃警交字第0940044801號公告而公示送達
    ，因已逾20日無人領取等情，有本件舉發單1 紙、掛號郵件
    信封1 個、桃園縣政府警察局公告及桃園縣政府警察局舉發
    違反道路交通管理事件通知單郵寄無法投遞清冊各1 份在卷
    可稽。按處理違反道路交通管理事件，有關文書送達之程序
    ，依行政程序法之規定，違反道路交通管理事件統一裁罰基
    準及處理細則第5 條定有明文。又送達，於應受送達人之住
    居所、事務所或營業所為之，行政程序法第72條第1 項定有
    明文。查異議人於93年7 月19日自「桃園縣龜山鄉○○○路
    ○ 段326 號」遷址至「桃園縣大園鄉○○村○○街1 巷35
    號」，有法務部戶役政連結作業系統資料1 份附卷可稽，則
    本件舉發單郵寄時，異議人並未居住於郵寄之地址即桃園縣
    龜山鄉○○○路○ 段326 號（該址並非異議人當時之住居所
    ），亦可認定。又雖行政程序法第78條第1 項第1 款：當事
    人應為送達之處所不明者，行政機關得依申請，准為公示送
    達。惟所謂「應受送達之處所不明」，須已用盡相當之方法
    探查，仍不知其應為送達之處所者，始足當之。而「不明」
    之事實，則應由聲請公示送達之人負舉證責任，並由法院依
    具體事實判斷（最高法院82年臺上字第272 號判例參照）。
    又行政程序法第78條第3 項雖規定：「當事人變更其送達之
    處所而不向行政機關陳明，致有第1 項之情形者，行政機關
    得依職權命為公示送達」，然依此規定為公示送達者，仍須
    具備下列3 項要件：當事人有變更其送達處所之情形；
    當事人未向行政機關陳明；致生同條第1 項第1 款「應為
    送達之處所不明」之結果。因之，若當事人「未陳明送達處
    所變更」，但尚未致生「應為送達處所不明」之結果者（例
    如：可透過戶籍查詢而得知新址者，即不能認為「應為送達
    處所不明」），行政機關即不得以當事人變更其送達處所而
    未向行政機關陳明為由，逕依行政程序法第78條第3 項之規
    定，對當事人為公示送達。查異議人於93年7 月19日自「桃
    園縣龜山鄉○○○路○ 段326 號」遷址至「桃園縣大園鄉○
    ○村○○街1 巷35號」，已向戶籍機關辦理戶籍變更登記，
    有法務部戶役政連結作業系統資料1 份附卷可稽。本件舉發
    單位填製原舉發通知單郵寄後，因異議人業已搬遷，致遭郵
    務機關退件處理，此時舉發單位本於其職權，實可另行透過
    戶籍查詢以探知受處分人之正確住所，乃竟未用盡相當之探
    查方法，即以「應受送達之處所不明」為由，逕對受處分人
    為公示送達，其送達程序於法即有未合，自不生合法送達之
    效力。
六、原處分機關以異議人有上揭違規事實，依道路交通管理處罰
    條例第60條第2 項第3 款裁罰，於法雖無不合，然原處分機
    關就裁處受處分人罰鍰1,800 元部分，無非係依違反道路交
    通管理事件統一裁罰基準表之規定，認本件係屬「逾越應到
    案期限30日以上，逕行裁決處罰者」云云，惟查：本件舉發
    單所載應到案日期為94年7 月10日，惟原舉發單既遭退回，
    且如前所述，本件舉發單位逕對受處分人為公示送達，其送
    達程序於法即有未合，而不生合法送達之效力，自難要求異
    議人於本件舉發單所定到案日期前繳交罰鍰或洽原處分機關
    開具裁決書後依法聲明異議，是原處分機關以異議人逾越應
    到案期限30日以上，而裁處最高罰鍰1,800 元，顯有未洽。
    是本件應認受處分人係於前開舉發違反道路交通管理事件通
    知單所載應到案日期到案，是依違反道路交通管理事件統一
    裁罰基準表之規定，本件就罰鍰部分，應裁處受處分人罰鍰
    900 元。又汽車駕駛人有違反道路交通管理處罰條例第60條
    第2 項第3 款者，除依原條款處罰鍰外，並應記違規點數1
    點，該條例第63條第1 項第1 款定有明文。本件受處分人違
    規行為，自應依該規定記違規點數1 點，原處分漏未記違規
    點數1 點，亦有違誤。
七、綜上，本件受處分人之異議雖無理由，惟原處分既有上開違
    誤，自應由本院依道路交通案件處理辦法第20條前段之規定
    撤銷原處分，並依法自為裁定如主文第2 項所示。
據上論斷，應依道路交通管理處罰條例第87條第2 項，道路交通
案件處理辦法第20條前段，裁定如主文。
中　　華　　民　　國　　94　　年　　4 　　月　　11　　日
                  交通法庭    法　官　鄭吉雄
以上正本證明與原本無異。
如不服本裁定，應於裁定送達後5 日內向本院提出抗告狀。
　　　　　　　　　　　　　　　書記官　謝至菁
中　　華　　民　　國　　94　　年　　4 　　月　　11　　日
